Inventaris van het archief van het Directoraat Administratieve Diensten Landmacht later Directie Economisch Beheer Koninklijke Landmacht, (1969) 1970-1979
Nationaal Archief, Den Haag
Ministerie van Defensie: Directoraat Administratieve Diensten Landmacht later Directie Economisch Beheer Koninklijke Landmacht
Defensie / Dir. Economisch Beheer KL
1969-1979
merendeel 1970-1979
D27
3.60 meter; 89 inventarisnummers.
Normale geschreven, getypte en gedrukte documenten, geen bijzondere handschriften.
Nationaal Archief, Den Haag
Ministerie van Defensie / Directie Economisch Beheer Koninklijke Landmacht, (1969), 1970-1979
Directoraat Administratieve Diensten Landmacht
De Directie Economisch Beheer Koninklijke Landmacht had tot taak het financieel-economisch beheer, de bestuurlijke informatievoorziening en automatisering van het krijgsmachtdeel in evenwicht te brengen met (politieke) eisen van doelgerichtheid en doelmatigheid. De organisatie was daartoe verdeeld in een aantal functiegebieden, namelijk financiële zaken, organisatie, automatisering en staf. De souschefs van deze onderdelen hebben financiële maand- en jaaroverzichten nagelaten, adviezen inzake de organisatie, het militair hospitaal dr. A. Mathijsen en stukken betreffende (wapen)systemen, automatiseringsprojecten, procedures en operationele aangelegenheden. Ook bevat dit archief stukken van het Comité Bestuurlijke Informatiesystemen van de Koninklijke Landmacht.
Archiefvorming
Geschiedenis van de archiefvormer
Geschiedenis van de Directie Economisch Beheer Koninklijke Landmacht
Als gevolg van bezuinigingsoperaties eind jaren '60, waarbij één van de centrale doelstellingen was het inkrimpen van de Haagse staven van de Koninklijke Landmacht, om zo de bestuurbaarheid te verbeteren en om tegelijk een kostenbesparend effect te bewerkstelligen, werden vele onderdelen gereorganiseerd.
Deze reorganisatie staat bekend onder de naam "plan Haex". Dit plan behelsde behalve bovenstaande doelstelling onder meer de opheffing van de inspecties van ongeveer tien wapens en dienstvakken, de oprichting van een staf van het Commando Opleidingen Koninklijke Landmacht en de vereenvoudiging van de topstructuur van de Nationale Sector.
Veel van deze wijzigingen werden 1 november 1969 doorgevoerd. Daartoe behoorde ook het instellen van een controllerfunctie van de Koninklijke Landmacht. Het was begrijpelijk dat de toenmalige Staatssecretaris Koninklijke Landmacht, die verantwoordelijk was voor twee miljard aan begrotingsgelden, de beschikking wilde hebben over een apparaat dat de noodzakelijke financieel-economische ondersteuning zou verzorgen, naar analogie van de Koninklijke Marine (Staf en Bedrijfsboekhouding van de Afdeling Marinezaken van de Hoofdafdeling Comptabiliteit).
Deze functie werd georganiseerd binnen het op 1 november 1969, bij beschikking van de Minister van Defensie nummer 247.421/8G d.d. 31 oktober 1969, ter ondersteuning van de Plaatsvervangend Secretaris-Generaal Koninklijke Landmacht, opgerichte zelfstandige directoraat voor financiële en administratieve zaken, waarbij een functionele voortzetting plaatsvond naar de overige dirigerende organen, teneinde het contact met de leiding en de organisatie te behouden.
In dit directoraat vond een concentratie plaats van een aantal min of meer samenhangende functies, te weten:
de financieel-administratieve functie
de administratieve organisatie- en efficiencyfunctie
de automatiseringsfunctie
de administratieve controlefunctie.
Het kreeg de benaming Directoraat Administratieve Diensten Landmacht.
Organisatie Directoraat Administratieve Diensten Landmacht 1969-1976:
Bij beschikking van de Minister van Defensie nummer 247.421/8M d.d. 11 november 1969 werd de heer J.F. Schmidt tot Directeur Administratieve Diensten Landmacht benoemd.
Eén van de belangrijkste taken, waarvoor de leiding van de Koninklijke Landmacht was gesteld, was de beheersing van het evenwicht tussen de ter beschikking staande financiële middelen enerzijds en het behoefteschema anderzijds.
Beheersing van dit evenwicht was een bijzonder probleem omdat voor het vaststellen van de jaarlijks beschikbare gelden doorgaans andere factoren beslissend waren, dan de door de Koninklijke Landmacht aanvaarde bondgenootschappelijke verplichtingen en nationale taken, waarop het behoefteschema was gebaseerd.
De leiding werd daartoe steeds gesteld voor keuzevraagstukken. Voor het doen van een verantwoorde keuze uit de alternatieve mogelijkheden welke er ten aanzien van de besteding van de beschikbare gelden waren, had de leiding bruikbare informatie nodig.
Deze informatie betrof onder meer de navolgende onderwerpen:
de te realiseren doelstellingen
de hiertoe op lange en middellange termijn benodigde middelen, de daarbij onderkende alternatieven, alsmede van alle alternatieven de financiële consequenties in de sfeer van:
exploitatie
investeringen in:
infrastructurele voorzieningen
middelen, welke de achterstand in reactiesnelheid en -vaardigheid van het Eerste Legerkorps, alsmede de achterstand op materieelgebied verkleinen en zo mogelijk te niet deden
middelen, welke dienden voor het op peil houden van de bestaande gevechtswaarde
de op lange en middellange termijn naar verwachting beschikbare middelen, ten aanzien waarvan de leiding de verdeling over de doelstellingen diende te indiceren
de mate waarin de gestelde doelstellingen met de daarvoor bestemde gelden werden gerealiseerd.
Het opleveren van deze informatie in een voor de leiding bruikbare vorm, voorzien van de noodzakelijke toelichtingen, vereiste een aantal voorzieningen in de organisatie van de Koninklijke Landmacht.
Ook daarbij was een aantal alternatieven denkbaar, waaruit een, de leiding van de Koninklijke Landmacht het meest aansprekende, keuze is gemaakt. De hierboven geschetste problemen waren niet specifiek voor de Koninklijke Landmacht. Ook bij de andere krijgsmachtdelen had de leiding te maken met het probleem een volkomen en betrouwbaar beeld te behouden van de wijze waarop en de mate waarin de doelstellingen van de door haar bestuurde organisatie werden gerealiseerd. In het raam van de tot 1 november 1969 geldende organisatie bereikte de Legerraad ten behoeve van de beleidsvorming en -vaststelling gegevens, afkomstig uit verschillende bronnen:
de Staf van de Plaatsvervangend Secretaris-Generaal Koninklijke Landmacht
de Hoofdafdeling Comptabiliteit
de Sectie Beleidsadministratie van de Generale Staf
de planningsorganen van de Staf van de Kwartiermeester-Generaal en de Dienst van de Opperofficier Personeel Koninklijke Landmacht.
De ervaring leerde dat de uit deze bronnen afkomstige financiële informatie, evenals trouwens de gegevens inzake personele en materiële middelen, in vele gevallen divergeerde en daardoor onvoldoende basis voor de oordeelsvorming bood.
Dit vond zijn oorzaak in:
een eenzijdige benadering van deze materie, namelijk vanuit specifiek operationeel, materieel, personeel dan wel comptabel gezichtsveld
het feit, dat bij de genoemde instanties geput werd uit verschillende informatieverzamelingen, welke hiertoe afzonderlijk werden aan- en bijgehouden. Deze bestanden sloten veelal niet onderling aan, hetzij als gevolg van het niet gelijktijdig, alsmede op basis van dezelfde documenten muteren, hetzij als gevolg van een verschil in mutatiefrequentie, dan wel als gevolg van een combinatie van eerder genoemde oorzaken. De mogelijkheid tot onderlinge afstemming van deze bronnen werd daardoor bijzonder moeilijk en bleef dientengevolge veelal achterwege. Als gevolg hiervan ontstond geen zekerheid omtrent de juistheid en volledigheid van de bedoelde informatieverzamelingen en de daaruit betrokken beleidsinformatie
een verschil in de wijze van analyse en interpretatie van de uit deze informatieverzamelingen verkregen beleidsinformatie. Dit verschil werd met name veroorzaakt door een duidelijk gebrek aan deskundigheid (kennis en ervaring) op het gebied van de cijferbeoordeling van financiële resultaten, welke betrekking hadden op de activiteiten in de onderscheidene functionele gebieden.
Gevolg van één en ander was, dat de Legerraad in onvoldoende mate werd voorzien van informatie, welke voor een doelbewuste en doeltreffende besluitvorming en -vaststelling met betrekking tot het beheer van de financiële middelen benodigd was.
Uiteraard ontstonden als gevolg van deze omstandigheid misverstanden ten aanzien van de betekenis van het ontvangen cijfermateriaal.
Kort samengevat had de herstructurering ten aanzien van de financieel-administratieve functie tot doel organisatorische verbeteringen tot stand te brengen. Dit trachtte men te bereiken door:
de financiële beleidsinformatie vanuit een neutrale instantie te behandelen, respectievelijk te coördineren
de basisinformatie in beginsel te betrekken vanuit één bron
de analyse en interpretatie van het cijfermateriaal te laten verrichten door deskundigen, organisatorisch geplaatst bij de leiding, die verantwoordelijk was voor het optimaal functioneren van de Koninklijke Landmacht.
Het bleef echter niet bij deze reorganisatie, er moest nog meer bezuinigd worden. Op 31 augustus 1970 begonnen daarom de organisatieadviseurs Bakkenist, Spits & Co. hun werkzaamheden. In het eindrapport, dat op 16 mei 1972 aan de Legerraad werd aangeboden, adviseerde zij uit efficiencyoverwegingen onder meer tot een grondige reorganisatie van de top van de Koninklijke Landmacht.
Los hiervan had inmiddels ook de zogeheten Commissie van Civiele en Militaire Deskundigen, beter bekend als de Commissie Van Rijckevorsel, op 27 maart 1972 haar rapport getiteld "De toekomst van de Nederlandse defensie. Bevindingen en aanbevelingen" gepubliceerd en hierin eveneens gepleit voor een reorganisatie van de topstructuur van het gehele Nederlandse defensieapparaat.
Naar aanleiding van de politieke problemen, die ontstonden doordat staatssecretaris A. van Es zich niet kon vinden in de reorganisatieplannen van minister H.J. de Koster, hetgeen leidde tot het ontslag van Van Es, werd de uitvoering van de realisatie van de nieuwe topstructuur op een laag pitje voortgezet. Eerst onder minister H. Vredeling kwam de problematiek weer volop in de actualiteit. In de op 9 juli 1974 gepubliceerde Defensienota "Om de veiligheid van het bestaan. Defensiebeleid in de jaren 1974-1983" kondigde de politieke leiding aan, dat het ministerie een grondige reorganisatie zou ondergaan. De uitgangspunten zoals geformuleerd door De Koster zouden daarbij zo veel mogelijk blijven gelden. Dit resulteerde uiteindelijk in de zogenaamde matrixorganisatie die op 1 december 1976 van kracht werd.
Bij beschikking van de Minister van Defensie nr. 375.280/14V veranderde de naam van het Directoraat Administratieve Diensten Landmacht per 1 december 1976 in Directie Economisch Beheer Koninklijke Landmacht. Deze naamswijziging was nodig om zo bij alle drie de krijgsmachtdelen gelijkluidende benamingen te krijgen voor de overeenkomstige directies.
Bron: Inventarisnummer 10 van deze inventaris; Deelrapport "De financieel-administratieve functie", behorende bij het rapport "De organisatiestructuur van de Koninklijke Landmacht in 1976" van de organisatieadviseurs Bakkenist, Spits & Co.
Personen die belast waren met de leiding van het Directoraat Administratieve Diensten Landmacht en de Directie Economisch Beheer Koninklijke Landmacht, over de periode 1970-1979:
november 1969 - maart 1978 J.F. Schmidt
april 1978 - oktober 1984 J.A. Hartman RA, brigadegeneraal der Militaire Administratie
Het embleem van de Directie
Het embleem stamt uit de tijd van de oprichting van het Directoraat Administratieve Diensten Landmacht en is ontleend aan een artistieke uiting van staatssecretaris Haex.
De weegschaal, ook wel de "Haexe-balans" genoemd, illustreert de opdracht van de Staatssecretaris aan de toenmalige Directeur Administratieve Diensten Landmacht. Het bijzondere aan de weegschaal is dat de ene arm drie maal zo lang is als de andere. Dit verschil in armlengte is noodzakelijk, om het evenwicht te bewaren tussen de aan de armen hangende belasting van 25 aan de lange en 75 aan de korte arm. De 25 stelt voor: het percentage van het budget van de Koninklijke Landmacht dat de Staatssecretaris zich als beleidsdoel had gesteld voor de investeringsuitgaven. Om dat te bereiken, moesten de exploitatie-uitgaven worden teruggedrongen met 75% van het totaal.
Waar het om gaat, is het terugdringen van de exploitatie-uitgaven ten gunste van die voor investeringen. Die percentages van 25 en 75 hebben daarbij slechts een symbolische waarde; ze zijn alleen daarom indertijd op die getalswaarde gesteld om er een zekere uitdaging in tot uitdrukking te brengen. Door ze aan elkaar te relateren door middel van een balans, wordt uitgebeeld, dat het niet gaat om bezuinigingen in de zin van vermindering van het totaal, maar om vermindering van het een, ten bate van het andere. Het streven is dus gericht op optimalisering binnen een gegeven totaal, hoe hoog of laag dat totaal ook zij. Dat betekent: onophoudelijk vergroting van de effectiviteit en van de doelmatigheid.
De aan het embleem toegevoegde spreuk "parsimonia est magnum vectigal" is van Cicero en wil ongeveer zeggen: "spaarzaamheid is een grote bron van inkomsten", waarmee nog eens, het doelmatigheidsstreven wordt onderstreept.
Organisatie
Organisatie Directie Economisch Beheer Koninklijke Landmacht 1976-1979:
Om de taken te kunnen uitvoeren en de doelstellingen te kunnen verwezenlijken is binnen de Directie Economisch Beheer Koninklijke Landmacht onderscheid gemaakt in drie functiegebieden, te weten:
het functiegebied Financiële Zaken
het functiegebied Organisatie
het functiegebied Automatisering.
Aan het hoofd van de Directie Economisch Beheer Koninklijke Landmacht staat de directeur Economisch Beheer Koninklijke Landmacht, die hiërarchisch rechtstreeks onder de minister en staatssecretarissen van Defensie staat. Functioneel staat hij onder de Directeur-Generaal Economie en Financiën.
De algemene leiding met betrekking tot het economisch beheer van de Koninklijke Landmacht wordt, onder verantwoordelijkheid van de directeur uitgevoerd door het directieteam van de Directie Economisch Beheer Koninklijke Landmacht.
Van dit directieteam maken, behalve de directeur, deel uit:
de Plaatsvervangend Directeur Economisch Beheer Koninklijke Landmacht
de Souschef Financiële Zaken Koninklijke Landmacht
de Souschef Organisatie Koninklijke Landmacht
de Souschef Automatisering Koninklijke Landmacht.
De drie souschefs staan aan het hoofd van de drie gelijknamige functiegebieden.
Doelstellingen
Samen met de Landmachtstaf, de Directie Personeel Koninklijke Landmacht en de Directie Materieel Koninklijke Landmacht vormt de Directie Economisch Beheer Koninklijke Landmacht het leidinggevende niveau van de Koninklijke Landmacht.
De inbreng van de Directie Economisch Beheer Koninklijke Landmacht in de leiding van de Koninklijke Landmacht is als volgt aan de hand van haar doelstellingen te omschrijven:
wat het economisch-financieel functiegebied betreft is de doelstelling van de Directie Economisch Beheer Koninklijke Landmacht het voeren van een beleid, gericht op het economisch beheer van de Koninklijke Landmacht, zulks met inachtneming van functionele aanwijzingen en richtlijnen gegeven door de Directeur-Generaal Economie en Financiën
ten aanzien van de organisatie en de automatisering van de bestuurlijke informatievoorziening is de doelstelling van de Directie Economisch Beheer Koninklijke Landmacht het ondersteunen van staven en directies van de Koninklijke Landmacht om tot een doeltreffend functioneren daarvan te komen, zulks met inachtneming van functionele aanwijzingen en richtlijnen gegeven door de Directeur-Generaal Economie en Financiën
ten aanzien van de automatisering van de wapen- en commandosystemen is de doelstelling het uitvoeren van taken met betrekking tot de ontwikkeling en modificatie, het verschaffen van software- en systeemdeskundigheid en het verwezenlijken van de stafverantwoordelijkheid ten aanzien van de softwarevoorziening, zulks met inachtneming van de functionele richtlijnen gegeven door de Chef Landmachtstaf.
Taken
De taken, welke voor de Directie Economisch Beheer Koninklijke Landmacht uit deze doelstellingen voortvloeien, zijn de volgende:
het op verzoek dan wel op eigen initiatief periodiek of incidenteel verschaffen van probleemgerichte gegevens, informatie en analyses van financiële, organisatorische en bedrijfseconomische aard met betrekking tot de Koninklijke Landmacht
het op verzoek dan wel op eigen initiatief leveren van een geïntegreerde dienstverlening op het gebied van organisatie, systemen en procedures en geautomatiseerde bestuurlijke informatievoorziening ten behoeve van het management van de Koninklijke Landmacht
het coördineren van en het nemen van initiatief tot onderzoek en maatregelen ter verbetering van het functioneren in ruime zin van de Koninklijke Landmacht
het overdragen van de noodzakelijke kennis van en inzicht in het financiële, organisatorische en bedrijfseconomische aspect van die beslissingen
de voorziening in programmatuur en bijbehorende documentatie ten behoeve van de wapen- en commandosystemen
het door adviezen en door deelname aan de besluitvorming met betrekking tot de Koninklijke Landmacht bevorderen dat een doelgericht en doelmatig gebruik wordt gemaakt van de door de Directie Economisch Beheer Koninklijke Landmacht geleverde bijdrage.
A. Functiegebied financiële zaken
Relatie met de Centrale Organisatie
Er bestaat een nauwe relatie met de Centrale Organisatie. De functies van Souschef Financiële Zaken en het hoofd Financieel Beheer Koninklijke Landmacht worden bekleed door één persoon, de zogenaamde personele unie.
Het functiegebied Financiële Zaken omvat drie afdelingen:
de Afdeling Financieel-Economische Managementsystemen
de Afdeling Plannen en Realisatie
de Afdeling Doelmatigheidscontrole.
a. Afdeling Financieel-Economische Managementsystemen
De activiteiten van deze afdeling concentreren zich op het uitvoeren van werkzaamheden in het kader van het te voeren beleid, voor zover dat betrekking heeft op de financiële managementtechnieken, ter ondersteuning van de beleidsvorming in de Koninklijke Landmacht.
Tot de bedoelde managementsystemen behoren onder meer prestatiebegroting, kosteninformatiesystemen en kosten- en batenanalyses.
De afdeling bestaat uit twee secties:
de Sectie Ontwikkeling Financieel-Economische Informatiesystemen
de Sectie Ontwikkeling Managementtechnieken.
b. Afdeling Plannen en Realisatie
De werkzaamheden van deze afdeling hebben betrekking op de financieel-economische planning, begrotingsvoorbereiding, begrotingsbeheer en realisatie, alsmede analyse, evaluatie en presentatie van informatie in ruimere zin op financieel-economisch gebied.
Deze werkzaamheden vinden plaats ten behoeve van beleidsvoorbereiding, -uitvoering en -verantwoording op het niveau van de Koninklijke Landmacht. Om de taken naar behoren te kunnen uitvoeren, onderscheidt men binnen de afdeling Plannen en Realisatie twee afzonderlijke secties, te weten:
de Sectie Plannen
de Sectie Realisatie.
c. Afdeling Doelmatigheidscontrole
Tot de taak van deze afdeling behoort het beoordelen van de doelmatigheid van voorgenomen aanschaffingen en afstotingen van roerende en onroerende goederen en/of diensten en het doen van aanbevelingen daaromtrent.
De afdeling bestaat uit vier secties, te weten:
de Sectie Investeringen
de Sectie Exploitatie
de Sectie Infrastructuur
de Sectie Archief/registratie.
B. Functiegebied Organisatie
Binnen het functiegebied Organisatie onderscheidt men de volgende vier afdelingen:
de afdelingen Organisatieadviezen en Systemen en Procedures, die tezamen de Organisatie-adviessector vormen
de Afdeling Publicatiebeleid
de Afdeling Controleverslagen.
a. De Organisatie-Adviessektor
De Afdeling Organisatieadviezen en de Afdeling Systemen en Procedures vervullen samen de Organisatieadviesfunctie voor de Koninklijke Landmacht.
Tot de taken van deze sector behoren het onderzoeken van en adviseren met betrekking tot problemen van organisatorische aard binnen de onderdelen van de Koninklijke Landmacht. Deze onderzoeken monden veelal uit in een schriftelijk advies. Als dit advies inhoudt dat bepaalde veranderingen in de organisatie dienen te worden aangebracht, ligt het ook op de weg van deze sector aan te geven hoe deze veranderingen het best kunnen worden doorgevoerd en, zonodig, het veranderingsproces te begeleiden. Om de genoemde taken uit te kunnen voeren is het noodzakelijk nieuwe ontwikkelingen op organisatiekundig, administratief-organisatorisch gebied te volgen en na te gaan in hoeverre deze bij de Koninklijke Landmacht toegepast kunnen worden. Naast advisering op grond van onderzoeken en nieuwe ontwikkelingen wordt tenslotte ook advies uitgebracht met betrekking tot de (administratief-)organisatorische consequenties van beleidsvoornemens voor de Koninklijke Landmacht. Op deze laatste manier worden de staven van de Koninklijke Landmacht ondersteund bij het zo efficiënt en doeltreffend mogelijk laten functioneren van de Koninklijke Landmacht.
b. Afdeling Publicatiebeleid
Deze afdeling heeft als taak het ontwikkelen en bewaken van het publicatiebeleid en het geven van aanwijzingen met betrekking tot de totstandkoming, de aanvraag en het beheer van de publicaties voor de Koninklijke Landmacht.
Naast de bewaking van het publicatiebeleid als geheel is de afdeling belast met de coördinatie in de fase van totstandkoming van publicaties.
c. Afdeling Controleverslagen
Tot de taak van deze afdeling behoort het ten behoeve van de Legerraad analyseren van controlerapporten betreffende eenheden van de Koninklijke Landmacht welke door de Defensie accountantsdienst zijn opgesteld. Vervolgens wordt er voor zorggedragen dat daar waar nodig door de verantwoordelijke autoriteiten actie wordt ondernomen om onvolkomenheden in het gevoerde beheer, welke door de controleafdeling zijn vastgesteld, te corrigeren. Voorts wordt een toelichting opgesteld ten behoeve van de aanbieding van de controlerapporten aan de Algemene Rekenkamer.
C. Functiegebied Automatisering
Het funktiegebied Automatisering omvat drie afdelingen:
de Afdeling Informatiebeleid
de Afdeling Projecten en Systemen
de Afdeling Wapen- en Commandosystemen.
a. Afdeling Informatiebeleid
De taken van deze afdeling liggen op het gebied van de zorg voor het automatiseringsdeelplan voor de Koninklijke Landmacht, het adviseren ten aanzien van beleidsaspecten welke verband houden met automatisering, het mede bewaken van de kwalitatieve en kwantitatieve behoefte aan automatiseringsmedewerkers, de coördinatie van de externe activiteiten inzake inhuur en aankoop, het geven van voorlichting en het zorgdragen voor de opleiding van automatiseringspersoneel.
De afdeling is onderverdeeld in een drietal secties, te weten:
de Sectie Beleidsvoorbereiding en plannen
de Sectie Algemene zaken en opleiding
de Sectie Interne controle en beveiliging.
b. Afdeling Projecten en systemen
Deze afdeling is belast met de uitvoering van automatiseringsopdrachten met betrekking tot bestuurlijke informatieverwerking en met de nazorg en het onderhoud van in gebruik genomen systemen binnen de Koninklijke Landmacht. Hiertoe is deze afdeling onderverdeeld in een drietal secties:
de Sectie Projectontwikkeling
de Sectie Systeembouw en Onderhoud
de Sectie Methoden, Systemen en Datamanagement.
c. Afdeling Wapen- en Commandosystemen
Deze afdeling houdt zich bezig met die systemen die direct verband houden met de uitvoering van de militaire taken (o.a. verbindingsstelsels). Naast het geven van adviezen, deelnemen aan werkgroepen en het bestuderen van ontwikkelingen op het gebied van automatisering van wapen- en commandosystemen, is de afdeling verantwoordelijk voor de softwarevoorziening van die systemen, waarvan tactische en/of militair-technische eisen worden gesteld.
De afdeling is onderverdeeld in drie secties, te weten:
de Sectie Informatieverzorging
de Sectie Systeemondersteuning